【裁判字號】    98,訴,2280
【裁判日期】    990302
【裁判案由】    返還借款等
【裁判全文】
臺灣板橋地方法院民事判決              98年度訴字第2280號
原      告  金邦貿易有限公司
法定代理人  丙○○
被      告  珩瑞實業有限公司
法定代理人  乙○○
訴訟代理人  甲○○
上列當事人間請求返還借款等事件，本院於中華民國99年2 月2
日言詞辯論終結，判決如下：
    主      文
被告應給付原告新台幣佰玖拾壹萬零柒佰肆拾貳元及自民國九
十八年七月三十一日起至清償日止，按年息百分之五計算之利息
。
原告其餘之訴駁回。
訴訟費用由被告負擔百分之九十二，餘由原告負擔。
本判決第一項於原告以新台幣壹佰拾壹萬元供擔保後，得假執
行；但被告如以新台幣佰玖拾壹萬零柒佰肆拾貳元為原告預供
擔保，得免為假執行。
原告其餘假執行之聲請駁回。
    事實及理由
一、原告主張：
  (一)兩造於西元2008年（即民國97年）9 月14日簽訂緬甸銻礦之
    買賣意向書，由原告（買方）支付被告（賣方）保證金新台
    幣60萬元，同年9 月25日雙方簽訂銻礦石700 噸買賣契約，
    約定於同年10月15日以前交貨，其間，被告於9 月30日向原
    告借款新台幣60萬元作為銻礦石出口作業費，10月3 日被告
    又以銻礦石業務之需向原告借款美金63,000元，折合新台幣
    2,031,120 元，作為銻礦石出口作業費，同年10月13日被告
    再向原告借款美金19,250元，折合新台幣679,622 元，作為
    泰國出口文件作業費用。
  (二)上開契約之交貨日為2008年10月15日前交運中國廣東黃埔港
    ，然被告並未如期交貨，嗣原告同意最終交貨日期延至同年
    10月30日，但嗣後被告仍表示該日前無法完成交運，惟基於
    銻礦石市場價格下降可能造成損失，聲稱中國寧波有一批50
    0 噸同質銻礦石可先行交貨，但需擔單移轉作業費用新台幣
    30萬元，原告亦不疑有他，而同意於2008年11月3日再度借
    30萬元予被告。
  (三)依兩造簽立之借據，被告如因故無法履約，應無條件將向原
    告借貸之金額匯至原告指定之銀行帳戶，因原告於2008年11
    中旬仍無法獲被告任何出口證明文件足以證明其有履約之可
    行性，乃於2008年11月19日通知被告解除合約，並應返還原
    告上開借款與保證金，合計新台幣4,210,742元，而被告於
    2008年11月20日亦同意無法履約會依法解約退款，嗣原告並
    於98年6月11日以存證信函催告被告應於函到5日內償還原告
    新台幣4,210,742元，然被告迄未清償，原告自得訴請被告
    給付。
  (四)併為聲明：被告應給付原告新台幣4,210,742 元及自支付令
    命送達翌日起至清償日止，按年息百分之5 計算之利息；並
    願供擔保請准宣告假執行。
二、被告則以：本件是原告不遵守合約上之單價而產生之問題。
    合約上清楚註明：礦石銻含量在36% 時，單位為FOB 每公噸
    850 美元，並按檢驗的含量值，按比率調整貨款單價。而原
    告以交期延誤而作不合理要求，被告當時除通知原告船隻貨
    櫃卡在新加坡之外，還特別向寧波調貨準備交貨，因此，被
    告不認為有延期交貨問題。又由於貨物儲放港口太久，產生
    巨額倉租問題，被告一再地向原告要求履行承諾、負擔費用
    ，惟原告卻要求退回保證金，嚴重違反合約與道德，被告除
    從緬甸山區出貨裝櫃到台灣之所有費用外，還受巨大倉租損
    失等語，資為抗辯。併為答辯聲明：原告之訴駁回；如受不
    利之判決，願供擔保請准宣告免為假執行。
三、兩造於97年9 月14日簽訂緬甸銻礦之買賣意向書，由原告支
    付被告保證金新台幣60萬元，同年9 月25日雙方簽訂銻礦石
    700 噸買賣契約（契約號：KBC/080925），約定於同年10月
    15日以前交貨，其間，被告於9 月30日向原告借款新台幣60
    萬元、10月3 日向原告借款美金63,000元，折合新台幣2,03
    1,120 元、同年10月13日向原告借款美金19,250元，折合新
    台幣679,622 元，作為銻礦石出口作業費及泰國出口文件作
    業費用等，並約定各該款項作為該契約之先行支貨款，如被
    告因故無法履約，願無條件將原告借貸之金額匯至原告指定
    銀行帳戶，及於97年11月3 日，被告再向原告借款新台幣30
    萬元，作為浙江寧波500 公噸銻礦石提單移轉作業費，同時
    約定待此批浙江寧波500 公噸銻礦石交易完成後，由貨款中
    扣除，如被告因故無法履約，願無條件將原告借貸之金額匯
    至原告指定銀行帳戶等情，有原告提出之買賣意向書、銻礦
    石買賣契約書（契約號：KBC/080925）、2008年9 月30日之
    借條、2008年10月3 日之借據、2008年10月13日之借據及20
    08年11月3 日之借據各1 件在卷可稽，並為兩造所不爭執，
    自堪信為真實。
四、得心證之理由：
  (一)按給付有確定期限者，債務人自期限屆滿時起，負遲延責任
    ，民法第229 條第1 項定有明文。又契約當事人之一方遲延
    給付者，他方當事人得定相當期限催告其履行，如於期限內
    不履行時，得解除其契約；契約解除時，當事人雙方回復原
    狀之義務，除法律另有規定或契約另有訂定外，依左列之規
    定：一由他方所受領之給付物，應返還之。二受領之給付為
    金錢者，應附加自受領時起之利息償還之，同法第254 條、
    第259 條第1 、2 款亦有明文規定。
  (二)經查，原告主張兩造於所訂立之銻礦石700 噸買賣契約，因
    被告無法於約定之97年10月15日前交貨，經其同意延長最終
    交貨期限為同年月30日，惟屆期仍無法交貨，原告乃於同年
    11月19日通知被告解除契約，而被告亦於同年11月20日亦通
    知原告無法履約會解約退款等事實，業據提出證七之解約函
    、證八之被告信函為證（見支付命令卷第12、13頁），又依
    被告所提出兩造於97年10月24日往來之電子郵件（見本院卷
    第95頁）所載，原告已明確表示：「買主再次告知如果無法
    如合約在10月底到黃埔港將重新訂約」等語，可見被告確有
    遲延交貨，且原告亦有於被告遲延交貨後催告被告於97年10
    月底前履行甚明，而被告對其於97年10月底前仍無法履行上
    開銻礦石700 噸買賣契約之交貨義務，亦未加否認，則原告
    依契約解除後之回復原狀請求權，請求被告返還其所支付之
    款項，即97年9 月14日支付之新台幣60萬元，9 月30日支付
    之新台幣60萬元，10月3 日支付之美金63,000元，折合新台
    幣2,031,120 元，10月13日支付之美金19,250元，折合新台
    幣679,622 元，合計新台幣3,910,742 元，自屬有據。被告
    雖抗辯本件是原告不遵守合約上之單價而產生之問題，且寧
    波500 公噸銻礦石部分是要取代原先700 公噸銻礦石契約，
    該批500 公噸銻礦石已於97年11月底運抵高雄港云云，惟查
    被告所辯各節非但為原告所否認（見本院卷第22頁反面），
    且被告亦未舉證證明原告同意寧波500 公噸銻礦石契約代替
    原先700 公噸銻礦契約，而不再向被告追究700 公噸銻礦契
    約之違約責任，是其所辯，顯難採取。
  (三)次查，原告主張其於97年11月3 日先行交付被告有關寧波50
    0 公噸銻礦石契約之30萬元部分，固據提出前揭2008年11月
    3 日之借據為證，然此部分契約僅有契約草稿（見本院卷第
    113 頁所載），兩造迄未合意以契約草稿作為契約內容，為
    兩造所不爭執，是顯難以上開契約初稿所定之交貨日期「20
    08年11月15日之前」，作為被告是否遲延給付寧波500 公噸
    銻礦石之標準，況被告抗辯該批銻礦石已於97年11月間已運
    抵高雄港一節，亦為原告所不否認（見本院卷第22頁正面）
    ，故原告主張寧波500 公噸銻礦石契約被告亦有無法履約情
    事，而請求被告返還已付之30萬元，並無依據。再者，前揭
    證七之解約函係記載：「原簽定之合約案號KBC/080925有關
    緬甸銻礦石買賣，因已逾交貨期限一個月餘，本公司皆無收
    到有關此批700 公噸銻礦石之相關資訊（CommercialInvoic
    e 、B/L 、Packing List、Certificate of Origin ）。茲
    因貴公司迄今已無法於合約交貨期限內履行及完成契約之責
    任與義務，故該簽訂之合約認定自即日起自動失效。如貴公
    司有意繼續完成此700 公噸銻礦石買賣，請與本公司聯絡重
    新簽訂合約。如無意願繼續進行與我方之交易，請盡速將向
    我方借貸之此批700 公噸銻礦石買賣相關款項及500 公噸銻
    礦石移轉作業費用，共計4,210,742 萬元整，自即日起一週
    內返還本公司。」等語，可知原告僅係針對700 公噸銻礦石
    買賣契約為解除，並不及於500 公噸銻礦石買賣契約，益見
    原告請求被告返還此部分30萬元，於法無據。
五、綜上所述，原告依法解除700 公噸銻礦買賣契約，並依契約
    解除後之回復請求權請求被告返還已給付之款項，應屬正當
    ；其以被告無法履行500 公噸銻礦石買賣契約之給付義務，
    而請求返還該契約已給付之30萬元，並非有當。從而，原告
    請求被告給付3,910,742 元，及自支付命令送達被告翌日即
    98年7 月31日起至清償日止，按年息百分之5 計算之利息，
    為有理由，應予准許。逾此部分請求，則為無理由，應予駁
    回。
六、兩造陳明願供擔保，聲請宣告假執行或免為假執行，經核原
    告勝訴部分，合於法律規定，爰分別酌定相當之擔保金額併
    宣告之；至原告敗訴部分，其假執行之聲請已失所依據，應
    併予駁回。
七、因本件事證已臻明確，兩造其餘主張、陳述及所提之證據，
    經本院審酌後，認均與本案判斷結果無影響，毋庸再予一一
    審酌，附此敘明。
八、結論：原告之訴為一部有理由、一部無理由，依民事訴訟法
    第79條、第390 條第2 項、第392 條第2 項，判決如主文。
中    華    民    國    99    年    3    月     2     日
                  民事第一庭    法  官  高文淵
上列正本係照原本作成
如對本判決上訴，須於判決送達後20日內向本院提出上訴狀
中    華    民    國    99    年    3    月     2     日
                                書記官  黃瀅螢

司法院資訊處製作；財團法人民間司法改革基金會備份。
